【裁判字號】    97,易,941
【裁判日期】    971225
【裁判案由】    賭博
【裁判全文】
臺灣彰化地方法院刑事判決               97年度易字第941號
公  訴  人  臺灣彰化地方法院檢察署檢察官
被      告  乙○○
上列被告因賭博案件，經檢察官聲請簡易判決處刑（97年度偵字
第2304號），本院員林簡易庭認為不宜逕以簡易判決處刑，簽移
由本院依通常程序審理（97年度員簡字第294 號），本院判決如
下：
    主  文
乙○○意圖營利，聚眾賭博，處有期徒刑肆月，如易科罰金，以
新臺幣壹仟元折算壹日。扣案簽注單肆張均沒收。
    事  實
一、乙○○基於意圖營利，聚眾賭博及在公眾得出入之場所賭博
    財物之犯意，於民國97年2 月26日擔任六合彩組頭，在不知
    情之許世立所開設之彰化縣員林鎮○○路○ 段176 之1 號「
    大自然便利商店附設電子遊藝場（下稱大自然電子遊藝場）
    」之公眾得出入之場所，經營六合彩賭博，聚集姓名、年籍
    均不詳綽號「芙蓉」、「林太太」、「遠（太太）」、「埤
    許」等不特定多數成年人，在該場所簽賭下注，分為港號「
    二星」、「三星」、「四星」、「特別號」、「特別碰」等
    5 種賭法，由上開不特定賭客自01至49共49個號碼中，任意
    簽選6 個號碼，賭客每簽注「二星」1 組之賭金為新臺幣（
    下同）80元，簽注「三星」或「四星」1 組之賭金為70元，
    簽注「特別號」1 支之賭金為85元，簽注「特別碰」1 支之
    賭金為80元，賭法係當賭客選中號碼後，即親自到大自然電
    子遊藝場找乙○○簽賭，以此方式與該等姓名、年籍均不詳
    之不特定成年人對賭，並以核對香港六合彩開獎號碼（每期
    開出6 組號碼及1 個特別號）決定輸贏，彩金以每支100 元
    乘以倍數計算，如賭客所簽選之6 個號碼，與開獎號碼中之
    任意2 組號碼相符，即中「二星」，可得57倍彩金；與開獎
    號碼中之任意3 組號碼相符，即中「三星」，可得570 倍彩
    金；與開獎號碼中之任意4 組號碼相符，即中「四星」，可
    得7500倍彩金；簽中「特別號」可得35至36倍不等之彩金、
    「特別碰」可得不詳金額之彩金，未簽中者，所繳之賭資即
    全歸乙○○所有，以此方式聚集不特定之多數人，簽選號碼
    對賭財物，藉以獲利。嗣於翌日晚間9 時20分許，因彰化縣
    警察局員林分局林厝派出所警員許俊達、陳泳全配合莒光派
    出所執行擴大臨檢，在上開大自然電子遊藝場內盤查乙○○
    ，乙○○於打開背包尋找證件時取出簽注單，適為警員所目
    睹，而扣得當場賭博之器具簽注單4 張，查悉上情。
二、案經彰化縣警察局員林分局報告臺灣彰化地方法院檢察署檢
    察官偵查起訴。
    理  由
壹、程序部分
一、按被告以外之人於偵查中向檢察官所為之陳述，除顯有不可
    信之情況者外，得為證據，刑事訴訟法第159 條之1 第2 項
    定有明文。證人即警員許俊達、陳泳全於檢察官訊問時之證
    述，經依法具結，被告乙○○並未抗辯各該證人於檢察官訊
    問時所為陳述有何顯不可信之情形，依前揭說明，上開證人
    所為陳述，自得為證據。
二、按被告以外之人於審判外之言詞或書面陳述，除法律有規定
    者外，不得作為證據，刑事訴訟法第159 條第1 項固有明文
    ，惟被告以外之人於審判外之陳述，雖不符合同法第159 條
    之1 至第159 條之4 規定，但經當事人於審判程式同意作為
    證據，法院審酌該言詞陳述或書面陳述作成時之情況，認為
    適當者，亦得為證據，當事人、代理人或辯護人於法院調查
    證據時，知有第159 條第1 項不得為證據之情形，而未於言
    詞辯論終結前聲明異議者，視為有前項之同意，此觀同法第
    159 條之5 規定即明。查本判決後開引用各該被告以外之人
    於審判外之陳述（包含書面陳述），除上述理由欄壹、一所
    列部分外，固皆屬傳聞證據，惟當事人雖知上開證據資料為
    傳聞證據，仍於本院準備程式及審判期日中對各該證據資料
    均表示同意或無意見而不予爭執，且迄至言詞辯論終結前亦
    未再聲明異議，本院審酌上開證據資料製作時之情況尚無違
    法不當等瑕疵，且與本案具有關連性，認為以之作為證據應
    屬適當，揆諸前開規定，爰逕依刑事訴訟法第159 條之5 規
    定，認前揭證據資料均例外有證據能力。
三、按可為證據或得沒收之物，得扣押之；對於應扣押物之所有
    人、持有人或保管人，得命其提出或交付，刑事訴訟法第13
    3 條定有明文。扣押之目的在於對證據之保全，僅須有合理
    根據認係可為證據或得沒收之物，且依所涉犯罪之態樣、輕
    重，扣押對象之務於證據上之價值、重要性，及受扣押者之
    不利益程度等諸端情事，綜合衡量後，認有扣押之必要性，
    則上述可為證據或得沒收之物，均得為扣押之客體；上開可
    為證據或得沒收之物，如係在所有人占有、持有人持有或保
    管人保管中者，得依上開規定命其提出或交付而扣押，一經
    為此命令，該所有人、持有人或保管人即有遵行之義務，如
    無正當理由拒絕提出、交付或抗拒扣押者，得用強制力扣押
    之（參照刑事訴訟法第138 條規定）。被告雖辯稱扣案4 張
    簽注單並非其主動交付予警員云云，惟該等簽注單就被告所
    涉犯之賭博案件係重要證據，且為得沒收之物，實施扣押對
    被告所造成之不利益程度輕微，顯有扣押之必要性，警員在
    被告翻找證件時目睹該4 張簽注單，而命被告交付該4 張簽
    注單，有彰化縣警察局員林分局扣押筆錄、扣押物品目錄表
    、扣押物品收據、彰化縣警察局員林分局林厝派出所檢查紀
    錄表各1 份附卷為憑（見警卷第6 至11頁），此扣押過程於
    法無違，且縱如被告所述，其並未主動交付該等簽注單，則
    依法警員本得以強制力扣押之，不因被告主動交付與否，而
    影響該等簽注單之證據能力，併予敘明。
貳、實體部分
一、訊據被告乙○○固坦承持有扣案簽注單4 張，惟矢口否認有
    何上開賭博犯行，辯稱：該4 張簽注單係其向他人詢問簽注
    事宜之記錄，用為自己簽注之參考，其並無經營六合彩之能
    力云云。惟查：
  (一)上揭犯罪事實，業據被告於警詢時自白在卷（見警卷第2 至
    5 頁），該自白內容核與扣案簽注單4 張（見警卷第12、13
    頁）記載之內容相符；且本案係警員至大自然電子遊藝場臨
    檢，盤查被告，要求被告取出證件時，被告自其背包內抽出
    扣案簽注單4 張，因而查獲，警員詢問被告是否為組頭時，
    被告答以：「不要啦，我做一點點而已。」警詢筆錄亦係依
    據被告陳述內容記載等情，亦經證人許俊達、陳泳全結證明
    確（見本院97年12月11日審判筆錄第5 至10頁），再者，證
    人即大自然電子遊藝場負責人許世立、店員甲○○亦均證稱
    ：被告係該店顧客，每週約到店消費2 、3 次，曾見過有人
    到店裡找被告等語（見同上審判筆錄第11至16頁），亦足佐
    證被告藉至大自然電子遊藝場消費之機會，在該店經營六合
    彩簽賭之情。綜上，足認被告於警詢之自白與事實相符。
  (二)被告雖以上揭情詞置辯，惟觀諸其辯解內容，就扣案簽注單
    上所載「芙蓉」、「林太太」等字樣，先於偵訊時稱「我不
    知道（是何人）、那又不是人名」（偵卷第7 頁），後又改
    稱「是別人跟我報的牌，我寫下來當參考的，這樣子才能知
    道消息來源」（偵卷第17頁），再於本院準備程序時稱「『
    芙蓉』、『林太太』等指的是報號碼的人，是聽別人說的，
    我不認識也不知道『芙蓉』、『林太太』等人是什麼人」（
    本院97年10月1 日準備程序筆錄第3 頁），嗣於本院審理時
    再改稱「就是簽單上面這些人告訴我的號碼」（本院97 年
    12月11日審判筆錄第19頁），其前後辯解內容相互扞格，既
    表示記錄人名係為了解消息來源，又表示不知道所記錄之人
    名係何人，係聽別人所說，則如此記錄焉有意義？且前稱該
    「芙蓉」、「林太太」等並非人名，又忽而改稱消息即係「
    芙蓉」、「林太太」等人提供，足徵被告辯解內容閃爍其詞
    ，已難遽予採信。再觀諸扣案簽注單4 張上所載內容，除記
    載簽注二星、三星、四星、特別號、特別碰之號碼外，並詳
    細記載倍數，逐項計算簽注金額，如有簽中，並逐項計算彩
    金金額，其計算方式及記載內容，皆與被告於警詢時之自白
    相符，且各簽單上記載之簽注方式互有不同，並非僅有號碼
    之「明牌」，實難想見被告如何在此種複雜之記載中歸納研
    究；且倘為歸納研究之用，為何簽單上記載重點皆在於簽注
    金額及彩金金額？在在皆足徵其於偵訊、本院審理時所辯有
    違常理，難以採信。
  (三)綜上，本案事證明確，被告辯解不足採信，其犯行堪以認定
    ，應依法論科。
二、論罪科刑之理由：
  (一)查被告所經營之六合彩，如各組悉數簽滿，扣除賠獎，尚有
    餘利可得，其有營利之意圖甚明；又按刑法第268 條所稱「
    聚眾賭博」，係指聚集不特定人參與賭博之行為，縱未於現
    實上同時糾集多數人於同一處所，而係聚集眾人之財物進行
    賭博者，例如職棒簽賭及六合彩組頭等以電話、傳真之方式
    供人簽賭之行為，亦屬之。本案被告在公眾得出入之大自然
    電子遊藝場從事六合彩簽賭行為，已如前述，自與刑法第26
    6 條第1 項前段於公眾得出入之場所賭博罪、同法第268 條
    後段之意圖營利聚眾賭博罪之構成要件該當。
  (二)核被告所為，係犯刑法第266 條第1 項前段於公眾得出入之
    場所賭博罪、同法第268 條後段之意圖營利聚眾賭博罪。
  (三)被告於97年2 月26日該期六合彩開獎前，多次供人簽賭之行
    為，無非皆欲達當期最終之六合彩賭博營利目的，其主觀上
    係追求一個同一之營利目的，社會價值上亦僅賦予單一賭博
    之評價，是其於該期六合彩開獎前，接受賭客簽賭下注之各
    個舉動，均係當次意圖營利聚眾賭博及在公眾得出入之場所
    賭博財物犯行之接續行為，屬接續犯之實質上一罪。
  (四)又本案僅查獲被告經營1 期六合彩簽賭之接續行為，並無經
    營多期六合彩簽賭之集合犯行，公訴意旨稱被告有多次意圖
    營利聚眾賭博行為，應以集合犯論擬等語，尚有誤會。
  (五)被告以一經營六合彩賭博之行為，同時觸犯普通賭博罪及意
    圖營利聚眾賭博罪，為想像競合之裁判上一罪關係，應從一
    重之意圖營利聚眾賭博罪論處（最高法院79年度臺非字第20
    6 號裁判意旨參照）。
  (六)爰審酌被告前曾因違反電子遊戲場業管理條例案件，經本院
    以94年度易字第593 號判決處拘役55日，甫於94年9 月27日
    易科罰金執行完畢，有臺灣高等法院被告前案紀錄表1 份可
    稽，仍不知惕勵自身行為，不思依循正軌賺取金錢，又因一
    時貪念，經營六合彩賭博，其賭博行為助長社會僥倖心理，
    對社會風氣有不良影響，犯後復否認犯行，難見悔意，並審
    酌其犯罪之動機、智識程度、手段、生活狀況等一切情狀，
    量處如主文所示之刑，並諭知易科罰金之折算標準，以示懲
    儆。
  (七)扣案簽注單4 張，為當場賭博之器具（最高法院87年度臺非
    字第207 號裁判可資參照），業據被告於警詢時供明在卷（
    見警卷第3 頁），應依刑法第266 條第2 項規定，宣告沒收
    。
據上論斷，應依刑事訴訟法第452 條、第299 條第1 項前段，刑
法第266 條第1 項前段、第2 項、第268 條後段、第55條、第41
條第1 項前段，刑法施行法第1 條之1 第1 項、第2 項前段，判
決如主文。
本案經檢察官蔡曉崙到庭執行職務。
中    華    民    國    97    年    12    月    25    日
                  刑事第三庭    審判長法官  余仕明
                                法      官  唐中興
                                法      官  楊舒嵐
以上正本證明與原本無異。
如不服本判決應於收受判決後10日內向本院提出上訴書狀，並應
敘述具體理由；其未敘述上訴理由者，應於上訴期間屆滿後20日
內向本院補提理由書 (均須按他造當事人之人數附繕本)「切勿
逕送上級法院」。
中    華    民    國    97    年    12    月    25    日
                                書  記  官  張木松
附錄論罪科刑法條：
中華民國刑法第266條第1項
（普通賭博罪與沒收物）
在公共場所或公眾得出入之場所賭博財物者，處1千元以下罰金
。但以供人暫時娛樂之物為賭者，不在此限。
中華民國刑法第268條
（圖利供給賭場或聚眾賭博罪）
意圖營利，供給賭博場所或聚眾賭博者，處 3 年以下有期徒刑，
得併科3千元以下罰金。


司法院資訊處製作；財團法人民間司法改革基金會備份。
